臺灣臺中地方法院刑事判決
110年度訴字第1556號
公  訴  人  臺灣臺中地方檢察署檢察官
被      告  郭萁勳



            羅鴻文


            古國炮


            林峻興


上  一  人
選任辯護人  顏偉哲律師
            鄭廷萱律師
上列被告因違反組織犯罪防制條例等案件，經檢察官提起公訴（
109年度偵字第28083、28200、28201、35578號、110年度偵字第
1840、11154號），本院判決如下：
    主    文
辛○○幫助三人以上共同犯詐欺取財未遂罪，處有期徒刑捌月。扣
案如附表編號29所示之行動電話壹支沒收。
子○○幫助三人以上共同犯詐欺取財未遂罪，處有期徒刑捌月。扣
案如附表編號42所示之行動電話壹支沒收。
甲○○幫助三人以上共同犯詐欺取財未遂罪，處有期徒刑拾月。
己○○無罪。
    犯罪事實
一、辛○○及子○○於民國107年12月間，在其2人經營位於臺中市○○
    區○○○街00號租屋處1樓之「紫爵檳榔攤」內，經真實姓名年
    籍不詳、外號「火柱」之成年男子告知：有發起人即丙○○（
    所犯發起本案詐欺集團組織犯行部分，經臺灣桃園地方法院
    以108年度訴字第766號判處罪刑決，上訴後迭經臺灣高等法
    院以108年度上訴字第3590號判決、最高法院以109年度台上
    字第1697號判決駁回上訴確定，下稱丙○○詐欺集團）欲在臺
    灣尋找有意前往日本國加入詐欺電信機房之機手，並承諾可
    賺取介紹費用及分配詐得金額10％之報酬，子○○復轉告庚○○
    （由本院另行審理）此一訊息。嗣辛○○、子○○、庚○○即與「
    火柱」共同基於招募他人加入犯罪組織之犯意聯絡，及各基
    於幫助三人以上共同詐欺取財之犯意，於108年2月間，由辛○○、子○○招募戊○○、張伯成（2人所犯參與丙○○詐欺集團行
    詐犯行，均經臺灣桃園地方法院以108年度訴字第1216號判
    決確定）、張宇傑（所犯參與丙○○詐欺集團行詐犯行，經臺
    灣桃園地方檢察署檢察官以108年度偵字第21647號為不起訴
    處分），庚○○則招募癸○○（所犯參與丙○○詐欺集團行詐犯行
    ，均經臺灣桃園地方法院以108年度訴字第1216號判決確定
    ）後轉介予辛○○及子○○，出國擔任丙○○詐欺集團之機手，辛○○及子○○另分以各自所有如附表編號29、42所示之行動電話
    作為聯絡工具，並與戊○○、張伯成、張宇傑及癸○○約定於10
    8年3月1日19時許，在「紫爵檳榔攤」集合出發，以協助戊○○、張伯成、張宇傑及癸○○出境前往日本國行詐，集合後辛○○即駕駛自用小客車搭載戊○○、張宇傑、癸○○，子○○則搭乘
    張伯成所駕駛之自用小客車，一同北上（庚○○未隨同前往）
    。「火柱」另駕駛自用小客車在國道1號高速公路泰安休息
    區與子○○及張伯成所駕駛之自小客車會合，並在前方帶路，
    將辛○○等人帶至甲○○（外號「炮哥」）位於桃園市○○區○○路
    0段000號之房屋，辛○○、子○○及「火柱」留下戊○○等4人後
    即先行離去。
二、甲○○可預見戊○○、張伯成、癸○○、張宇傑與另由不詳之人帶
    領前往其上開房屋之黃傳宇、羅玉玲、藺啟明、蔡東樺、吳
    昊隆、陳信全、陳佳佑（7人所犯參與丙○○詐欺集團行詐犯
    行，分經臺灣桃園地方法院以108年度簡字第274、277、282
    、306號刑事簡易判決，臺灣高等法院臺中分院以111年度上
    訴字第425號判決確定）及李杰盛（所犯參與丙○○詐欺集團
    行詐犯行，經臺灣桃園地方檢察署檢察官以108年度偵字第1
    3752號為不起訴處分）等，將於108年3月2日前往日本國擔
    任詐欺集團機手，仍基於幫助三人以上共同犯詐欺取財，亦
    不違反其本意之不確定故意，受真實姓名年籍不詳、外號「
    小胖」之男子指示，提供上開房屋讓戊○○等12人在內休息暫
    住，並發放「小胖」稍早在臺灣高鐵桃園站交付之機票、護
    照、行程表及日幣鈔票與戊○○等12人，並教導其等若日本國
    海關詢問其等赴日目的，必須回答旅遊。甲○○復於108年3月
    2日上午，招呼計程車搭載戊○○等12人前往中正國際機場。
    戊○○等12人於同日上午搭乘中華航空CI100航班，於同日下
    午抵達日本國成田機場順利入境，隨即參與加入丙○○詐欺集
    團。
三、嗣戊○○、癸○○、張伯成、丁○○（丁○○所涉本案犯行由本院另
    行審理）及丙○○詐欺集團其餘成員（無證據證明有未成年人
    ），即共同意圖為自己不法之所有，基於三人以上共同詐欺
    取財之犯意聯絡，自108年3月2日起至同年月27日止，在日
    本國甲府市上石田4丁目13番26房屋機房（下稱上石田機房
    ）及千葉縣東金市松之鄉1256-10房屋機房（下稱千葉東金
    機房）內，分別擔任一線話務機手，假冒社會保險局人員，
    撥打電話向大陸地區人民詐稱：其等違規使用醫保卡云云；
    再轉接至二線、三線假冒公安、檢察院人員之機手，誘騙其
    等匯款。丙○○詐欺集團於上石田機房期間，至少已對大陸地
    區人民鄧玉潔、蘇欣、鄒友群、呂雪梅、劉靜、楊蕾、曹婷
    、李硯秋、董小彥、李璟、柏燕萍、李霞、張惠、李冬梅、
    羅榮鳳、王杜娟、蔣滋、楊林、張化英、餘紅璃、王麗萍、
    劉瑩、柏寧、陳嬋、崔雨、楊靜、顏玉平、周蘭、李貴珍、
    吳麗琳、李娟、邱曉燕、劉紅梅、陳麗、趙萍、胡明萃、陳
    芙蓉、謝恩樹、蔣元琴、秦麗芬、董美靜、趙麗、蒲雪梅、
    何翠、倪雲會及陳潔等46人（下稱鄧玉潔等46人）行騙，然
    鄧玉潔等46人最終均未受騙匯款，丙○○詐欺集團之詐欺取財
    犯行並未得手。
四、日本國警方於108年3月27日上午，在上石田機房查獲丙○○詐
    欺集團等19名成員；復於同年月28日，在成田機場查獲欲出
    境返國之戊○○、張伯成、張宇傑、癸○○、黃傳宇、羅玉玲、
    藺啟明、蔡東樺、吳昊隆及陳佳佑到案。
五、內政部警政署刑事警察局（下稱刑事警察局）國際科會同臺
    中市政府警察局東勢分局及第六分局偵辦後，持本院法官核
    發之搜索票及臺灣臺中地方檢察署檢察官核發之拘票，先於
    109年9月14日8時15分至9時20分，前往子○○位於臺中市○○區
    ○○街0段○○巷00號之住處執行搜索，扣得如附表編號42所示
    之行動電話1支，並拘提子○○到案；復於同日18時46分至19
    時20分，前往辛○○位於臺中市○○區○○○街00號之住處執行搜
    索，扣得如附表編號29所示之行動電話1支，並拘提辛○○到
    案，進而查知上情。
六、案經臺中市政府警察局東勢分局及臺中市政府警察局第六分
    局報請臺灣臺中地方檢察署檢察官偵查起訴。
    理    由
壹、有罪部分：
一、證據能力部分：
    本案下列所引用被告辛○○、子○○、甲○○以外之人於審判外之
    陳述，並無符合刑事訴訟法第159條之1第1項規定之情形，
    且公訴人及被告辛○○、子○○、甲○○於本院依法調查上開證據
    之過程中，已明瞭其內容，足以判斷有無刑事訴訟法第159
    條第1項不得作為證據之情事，而皆未聲明異議，被告辛○○
    、子○○、甲○○更於本院行準備程序時明示均同意有證據能力
    （見本院卷一第124至138頁），本院審酌上開陳述作成時之
    情況，並無違法取證之瑕疵，認以之作為證據為適當，揆諸
    刑事訴訟法第159條之5之規定及最高法院104年度第3次刑事
    庭會議決議之意旨，應具有證據能力。然訊問證人之筆錄，
    以在檢察官或法官面前作成，並經踐行刑事訴訟法所定訊問
    證人之程序者為限，始得採為證據，組織犯罪防制條例第12
    條第1項中段亦有明定，故本判決所引用被告辛○○、子○○以
    外之人於警詢中之陳述，就被告辛○○、子○○涉違反組織犯罪
    防制條例部分，均無證據能力，其餘部分則依法均可作為認
    定犯罪事實之證據。另卷附之非供述證據部分，均不涉及人
    為之意志判斷，與傳聞法則所欲防止證人記憶、認知、誠信
    之誤差明顯有別，核與刑事訴訟法第159條第1項之要件不符
    。上開證據既無違法取得之情形，且經本院依法踐行調查證
    據程序，自應具有證據能力，合先敘明。
二、認定犯罪事實所憑之證據及理由：
(一)被告辛○○、子○○部分：
　1.訊據被告辛○○、子○○2人於本院準備程序及審理時，對於上
    開招募他人加入犯罪組織、幫助三人以上共同詐欺取財未遂
    之犯罪事實均坦承不諱（見本院卷一第123頁，本院卷二第1
    94至197頁），核與被告甲○○、同案被告庚○○於偵查、證人
    戊○○、癸○○於警詢、偵查及本院審理時之證述相符（見偵28
    200號卷第273至275頁，偵28201號卷第105至119頁、第131
    至134頁、第143至162頁、第173至185頁、第301至305頁，
    偵28083號卷第141至145頁、第173至177頁，本院卷二第42
    至85頁，惟上開證人戊○○、癸○○於警詢之陳述，並不得作為
    認定被告辛○○、子○○違反組織犯罪防制條例罪名之事證，已
    如上述，是本院認定被告辛○○、子○○違反組織犯罪防制條例
    部分，不採上開警詢筆錄為證，惟縱就此予以排除，仍得認
    定被告辛○○、子○○皆有違反組織犯罪防制條例之犯行），並
    有本院109年聲搜字1383號搜索票、庚○○指認子○○犯罪嫌疑
    人紀錄表、癸○○、戊○○、張伯成、張宇傑入出境資訊連結作
    業、郭名舜(即辛○○)自願受搜索同意書、臺中市政府警察局
    第六分局搜索、扣押筆錄及扣押物品目錄表(郭名舜，109年
    9月14日，臺中市○○區○○○街00號)、辛○○指認甲○○、子○○、
    庚○○等人犯罪嫌疑人紀錄表、子○○指認辛○○、庚○○、甲○○等
    人犯罪嫌疑人紀錄表、子○○IPHONE 6S PLUS行動電話(門號0
    000000000號)與「名舜」、「胖子」LINE對話照片、本院10
    9年聲搜字1383號搜索票、臺中市政府警察局第六分局搜索
    、扣押筆錄及扣押物品目錄表(子○○，109年9月14日，臺中
    市○○區○○街○段○○巷00號)、戊○○指認己○○、子○○、丁○○等人
    犯罪嫌疑人紀錄表、劉育芸指認庚○○、子○○、丁○○、己○○等
    人犯罪嫌疑人紀錄表、駐日本代表處108年3月29日JPN0262
    號、108年4月2日JPN0278號電報「臺日警方合作對我電信機
    房(山梨縣甲府市塩山下於曾944番地民宅)進行攻堅行動事
    」、臺灣桃園地方法院108年度訴字第1216號、臺灣高等法
    院109年度上訴字第1908號、最高法院109年度台上字第5004
    號刑事判決、臺灣桃園地方法院108年度訴字第766號、臺灣
    高等法院108年度上訴字第3590號、最高法院109年度台上字
    第1697號刑事判決、日本上石田、塩山市、東金市等3處詐
    欺話務機房成員代號、分工一覽表及移動概況、日本警視廳
    赤羽警察署108年4月21日取扱狀況報告(108年3月27日山梨
    縣甲府市上石田4丁目13番26號建物)：(1)查獲羅加和等19
    人照片；(2)搜索差押調書(甲)、押收品目錄；(3)現場圖及
    現場照片；(4)108年3月39日複寫報告書；(5)查獲大陸地區
    民眾個資及教戰手冊；(6)天銓株式會社履歷事項全部證明
    書(取締役：酒井惠、林錡揚)；(7)山梨縣甲州市塩山下於
    曾944番1土地及建物全部事項證明書；(8)丁○○與天銓株式
    會社108年2月19日簽立不動產月極賃貸借基本契約書(山梨
    縣甲州市塩山下於曾944番地1)、(9)吳守信與天銓株式會社
    108年3月6日簽立不動產月極賃貸借基本契約書(山梨縣甲州
    市塩山下於曾944番地1，加上石田4-13-26)；(10)上石田詐
    欺話務機房扣案電磁紀錄列印資料等在卷可參(見偵28083號
    卷第55至64頁、第221至227頁，偵28200號卷第13至21頁、
    第45至54頁，偵28201號卷第43至55頁、第57至69頁、第75
    至81頁、第121至130頁、第135至139頁、第163至169頁，偵
    1840號卷一第492至505頁、第513至560頁，偵1840號卷二第
    37至39頁、第59至207頁、第319至323頁)，及扣案如附表編
    號29、42所示之物可佐，足認被告辛○○、子○○2人之任意性
    自白與事實相符，堪以採信。
　2.又日本國警方於上石田機房搜索扣得大陸地區民眾個資，其
    中被害人鄧玉潔等46人之姓名處經分別標註ˇ、△、╳之記號
    ，而該處機房牆壁上懸掛之白板並載有「送單ˇ、沒接△、不
    信╳、空號或證錯☆」等節，有前開日本警視廳赤羽警察署10
    8年4月21日取扱狀況報告可稽。自被害人鄧玉潔等46人之名
    單係於上石田機房搜索獲得，其上並有依前開白板所載內容
    註記聯繫之結果，則被害人鄧玉潔等46人應係丙○○詐欺集團
    於上石田機房期間行詐之對象之情，堪可認定。
(二)被告甲○○部分：
　1.訊據甲○○坦承有將位於桃園市的房屋借與「小胖」之友人7
    、8人以上之男女住1夜，也有將「小胖」於臺灣高鐵桃園站
    交付之機票、護照、行程表及日幣交付給該等男女，並於翌
    日呼叫計程車搭載其等前往機場之情，然否認有何幫助三人
    以上共同犯詐欺取財罪之犯行，辯稱：不知該等男女係要前
    往國外擔任詐欺機房之機手，也沒有告知其等應如何回應海
    關詢問之問題等語。
　2.經查：
　(1).被告甲○○於108年3月1日晚間，有依「小胖」囑託，提供
      其位於桃園市○○區○○路0段000號之房屋供戊○○等12人住1
      夜，並將「小胖」稍早在臺灣高鐵桃園站交付之機票、護
      照、行程表及日幣鈔票交付與其等，及於同年月2日上午
      ，有招呼計程車搭載其等前往中正國際機場等情，經被告
      甲○○於警詢、偵查、本院準備程序及審理時坦認（見偵28
      200號卷第263至267頁、第273至275頁，本院卷一第124頁
      ，本院卷二第194至197頁），核與被告辛○○於警詢、偵查
      、被告子○○於警詢、偵查、本院審理時、證人戊○○、癸○○
      於警詢、偵查及本院審理時，證人張宇傑、羅玉玲、藺啟
      明於警詢時之證述相符（見偵28200號卷第37至44頁、第1
      71至176頁，偵28201號卷第23至42頁、第105至119頁、第
      131至134頁、第143至162頁、第173至185頁、第251至258
      頁、第301至305頁，偵28203號卷第173至177頁，偵1840
      號卷三第119至128頁、第295至306頁，本院卷二第42至85
      頁）；另證人戊○○、癸○○、張伯成、同案被告丁○○及丙○○
      詐欺集團其餘成員，自108年3月2日起至同年月27日止，
      在上石田機房及千葉東金機房內，分別擔任一線話務機手
      ，假冒社會保險局人員，撥打電話向大陸地區人民詐稱：
      其等違規使用醫保卡云云；嗣再轉接至二線、三線假冒公
      安、檢察院人員之機手，誘騙其等匯款，且於上石田機房
      期間，至少已對大陸地區人民鄧玉潔等46人行詐未果等情
      ，亦經本院依卷內資料認定如上，此部分事實，皆堪以認
      定。
　(2).證人即被告子○○於109年9月14日警詢時證稱：桃園民宅是
      綽號「炮哥」之人所有，我在那看到「炮哥」、「火柱」
      及很多不認識的人，那些人應該也是要去國外做機手的人
      ，我看到「炮哥」拿日幣、機票及旅行社行程表給要去做
      機手的人，也有交代機手日本海關問至日本的目的就回答
      旅遊等語（見偵28201號卷第23至29頁）；復於109年9月1
      5日警詢時指認編號5號（即甲○○）就是炮哥等語（見偵28
      201號卷第31至42頁、第52至55頁）；又於109年9月15日
      偵訊時證稱：我有看到「炮哥」拿日幣、機票、行程表給
      張伯成，並說過海關時，如果有問，就說去玩的等語（見
      偵28201號卷第251至258頁）；再於本院審理時結證稱：1
      08年3月1日在桃園有看過甲○○，那時候我跟郭名舜要載戊○○跟張伯成、癸○○、張宇傑要去桃園，他們要出國做詐欺
      ，進去房子時裡面很多人，我在房子外抽煙，後來張伯成
      就從裡面走出來說他要去做詐欺，我進去時甲○○坐在那邊
      ，我有看到甲○○拿日幣還有出遊行程表給要去做詐欺的人
      ，還說如果過海關有問的話就照上面的行程講，說目的是
      去旅遊，我不知道甲○○知不知道是要去做詐欺的等語（見
      本院卷二第32至42頁）。
　(3).證人癸○○於偵訊時結證稱：在桃園民宅裡面有1個人發機
      票、護照、1張紙、零用錢給要去日本的人，紙上寫旅遊
      的東西，還說如果日本海關問，就說是來旅遊的，就是甲○○發護照、機票等物品給我們，警詢時說是林錡揚，是因
      為照片黑白的，看不清楚等語（見偵28083號卷第173至17
      7頁）；又於本院審理時結證稱：在民宅裡面有個人發機
      票、護照及零用錢，1張紙是寫旅遊的東西，然後還告訴
      我們如果日本海關問說要來旅遊，是誰說的我忘記了，偵
      查中所述是正確的等語（見本院卷二第42至70頁）。證人
      癸○○於本院審理時對於究係何人教導如何回應日本國海關
      問話乙事，雖已無法記憶，然其已明確表示確有人教導應
      如何回應此事，且於偵查中所述為正確等語，參之其於偵
      查中供述時，距事發時間較近，記憶應較清晰，復經具結
      擔保所述真實性，應以其偵查中所述為準。
　(4).按幫助犯之成立，以行為人主觀上認識被幫助者正欲從事
      犯罪或係正在從事犯罪，且該犯罪有既遂之可能，而其行
      為足以幫助他人實現構成要件者，即具有幫助故意，並不
      以行為人確知被幫助者係犯何罪名為必要。證人即被告子
      ○○及證人癸○○就被告甲○○於108年3月1日晚間，有提醒在
      其桃園房屋居住，且翌日要前往日本國之人應如何回應日
      本國海關詢問之證述，互核一致，此情應可信為真實。而
      若前往日本國之目的一切正當、合法，被告甲○○又何需特
      地教導證人癸○○等人於日本國海關問起前往目的時應如何
      回答？被告甲○○此舉顯悖乎常情，其對於證人癸○○等人前
      往日本國之目的，係欲從事不法，應有高度預見，仍依「
      小胖」囑託，提供住所與證人癸○○等12人住1夜，並交付
      機票、護照、行程表及日幣鈔票，及教導應如何回應海關
      之詢問，被告確有幫助證人癸○○等人前往日本國為三人以
      上共同犯詐欺取財犯行之不確定故意，堪可認定。被告前
      揭所辯，無以為採。
(三)從而，本件事證已經明確，被告辛○○、子○○、甲○○犯行均堪
    認定，皆應依法論科。
三、論罪科刑：
(一)核被告辛○○、子○○所為，均係犯組織犯罪防制條例第4條第1
    項之招募他人加入犯罪組織罪，及刑法第30條第1項、同法
    第339條之4第2項、第1項第2款之幫助三人以上共同犯詐欺
    取財未遂罪；被告甲○○所為，係犯刑法第30條第1項、同法
    第339條之4第2項、第1項第2款之幫助三人以上共同犯詐欺
    取財未遂罪。
(二)被告辛○○、子○○所犯招募他人加入犯罪組織罪部分，與同案
    被告庚○○及共犯「火柱」間，有犯意聯絡及行為分擔，應論
    以共同正犯。
(三)被告辛○○、子○○所為招募他人加入犯罪組織罪及幫助三人以
    上共同犯詐欺取財未遂罪間之犯行，有實行行為局部同一之
    情形，為想像競合犯，皆應依刑法第55條規定，從一重以幫
    助三人以上共同犯詐欺取財未遂罪處斷；而被告辛○○、子○○
    、甲○○以一幫助行為，侵害數被害人之財產法益，為想像競
    合犯，亦應依刑法第55條前段規定，從一重論處。
(四)刑之減輕部分：
　1.被告辛○○、子○○、甲○○以幫助之意思，參與三人以上共同詐
    欺取財構成要件以外之行為，為幫助犯，應依刑法第30條第
    2項之規定，按正犯之刑減輕之。
　2.又戊○○、張伯成、癸○○等丙○○詐欺集團成員已著手於三人以
    上共同詐欺取財犯行之實行，惟被害人鄧玉潔等46人最終均
    未受騙匯款而未遂，是被告辛○○、子○○、甲○○皆係幫助三人
    以上共同詐欺取財之未遂犯，均應依刑法第25條第2項規定
    ，按既遂犯之刑減輕之，並應遞減之。
(五)爰以行為人之責任為基礎，審酌被告辛○○前有犯賭博罪經緩
    起訴處分、被告子○○前有犯殺人罪經科刑、被告甲○○前有賭
    博、槍砲、詐欺等罪經科刑之前案素行，有其等臺灣高等法
    院被告前案紀錄表在卷可參，現今社會詐欺及洗錢事件層出
    不窮、手法日益翻新，政府及相關單位無不窮盡心力追查、
    防堵，被告辛○○、子○○仍招募證人戊○○、張伯成、張宇傑及
    癸○○加入丙○○詐欺集團犯罪組織，並接送戊○○等人前往集合
    地點，被告甲○○則提供住所與欲前往擔任機手之人居住，並
    交付機票、護照、行程表及日幣鈔票，及教導應如何回應海
    關之詢問，而幫助渠等為詐欺犯行，被告辛○○、子○○、甲○○
    所為實值非難；兼衡被告辛○○、子○○坦承犯行，尚知悔悟，
    被告甲○○則否認犯行，就犯後態度無從為其有利之考量，暨
    其等各自陳明之教育程度、職業、家庭生活狀況（見本院卷
    二第201至202頁）等一切情狀，分別量處如主文第1至3項所
    示之刑，以資懲儆。
四、沒收部分：
(一)扣案如附表編號29、42所示之行動電話各1支，分係被告辛○○、子○○所有作為本案聯絡使用之工具乙情，為被告辛○○、
    子○○於本院審理時自承在卷（見本院卷二第185至189頁），
    足認此等物品為其2人所有，供本案犯罪所用之物，應依刑
    法第38條第2項前段之規定，各於被告辛○○、子○○本案罪刑
    項下，宣告沒收之。
(二)至扣案如附表編號30至40所示之物，雖均為被告辛○○所有，
    扣案如附表編號43至48所示之物，雖皆為子○○所有，然無證
    據證明與本案犯罪有關，另扣案如附表編號1至27、41所示
    之物，均非被告辛○○、子○○、甲○○所有，皆無從宣告沒收。
貳、無罪部分：
一、公訴意旨另略以：被告己○○於108年3月間（起訴書誤載為10
    9年3月間），基於指揮犯罪組織之犯意，於108年3月12日（
    起訴書誤載為109年3月12日）出境前往日本國加入丙○○詐欺
    集團，另與丙○○詐欺集團其他成員共同意圖為自己不法之所
    有，基於加重詐欺取財之犯意聯絡，以每月10萬元之代價，
    將其所有之日本千葉縣東金市松之鄉1256-10房屋出租予丙○○，供丙○○集團成員居住並做為行騙場地之用，並擔任現場
    管理人，指揮管理千葉東金機房之機手行騙，至少已獲得租
    金10萬元。丙○○詐欺集團之成員，自108年3月2日起至同年
    月27日止，在上石田機房及千葉東金機房內，分別擔任一線
    話務機手，假冒社會保險局人員，撥打電話向大陸地區人民
    詐稱：其等違規使用醫保卡云云；嗣再轉接至二線、三線假
    冒公安、檢察院人員之機手，誘騙其等匯款。至少已對大陸
    地區被害人民鄧玉潔等46人行騙，然被害人鄧玉潔等46人最
    終均未受騙匯款，丙○○詐欺集團之詐欺取財犯行並未得手。
    因認被告己○○涉犯組織犯罪防制條例第3條第1項前段之指揮
    犯罪組織及46次刑法第339條之4第2項、第1項第2款之三人
    以上共同犯詐欺取財未遂罪等語。
二、按犯罪事實應依證據認定之，無證據不得認定犯罪事實；有
    罪之判決書應於理由內記載認定犯罪事實所憑之證據及其認
    定之理由，刑事訴訟法第154條第2項及第310條第1款分別定
    有明文。而犯罪事實之認定，係據以確定具體的刑罰權之基
    礎，自須經嚴格之證明，故其所憑之證據不僅應具有證據能
    力，且須經合法之調查程序，否則即不得作為有罪認定之依
    據。又按不能證明被告犯罪者，應諭知無罪之判決，刑事訴
    訟法第301條第1項定有明文。又事實之認定，應憑證據，所
    謂證據，須適於為被告犯罪事實之證明者，始得採為斷罪資
    料，如未能發現相當證據，或證據不足以證明，自不能以推
    測或擬制之方法以為裁判基礎；另按認定不利於被告之事實
    ，須依積極證據，苟積極證據不足為不利於被告事實之認定
    時，即應為有利於被告之認定，更不必有何有利之證據。刑
    事訴訟法第161條第1項規定：檢察官就被告犯罪事實，應負
    舉證責任，並指出證明之方法。因此，檢察官對於起訴之犯
    罪事實，應負提出證據及說服之實質舉證責任。倘其所提出
    之證據，不足為被告有罪之積極證明，或其指出證明之方法
    ，無從說服法院以形成被告有罪之心證，基於無罪推定之原
    則，自應為被告無罪判決之諭知（最高法院53年度台上字第
    2750號、92年度台上字第128號判決意旨參照）。
三、公訴意旨認被告己○○涉犯上揭指揮犯罪組織及三人以上共同
    詐欺取財未遂罪嫌，無非係以被告己○○於偵查中坦認有將日
    本國千葉縣東金市松之鄉1256-10房屋出租予證人丙○○，並
    收取10萬元對價、及於108年3月12日出境前往日本國、同年
    月29日返國之供述，證人癸○○、戊○○於警詢及偵查中之供述
    及戊○○指認己○○、子○○、丁○○等人犯罪嫌疑人紀錄表、劉育
    芸指認庚○○、子○○、丁○○、己○○等人犯罪嫌疑人紀錄表、駐
    日本代表處108年3月29日JPN0262號、108年4月2日JPN0278
    號電報「臺日警方合作對我電信機房(山梨縣甲府市塩山下
    於曾944番地民宅)進行攻堅行動事」、臺灣桃園地方法院10
    8年度訴字第1216號、臺灣高等法院109年度上訴字第1908號
    、最高法院109年度台上字第5004號刑事判決、臺灣桃園地
    方法院108年度訴字第766號、臺灣高等法院108年度上訴字
    第3590號、最高法院109年度台上字第1697號刑事判決、日
    本上石田、塩山市、東金市等3處詐欺話務機房成員代號、
    分工一覽表及移動概況、日本警視廳赤羽警察署108年4月21
    日取扱狀況報告(108年3月27日山梨縣甲府市上石田4丁目13
    番26號建物：(1)查獲羅加和等19人照片；(2)搜索差押調書
    (甲)、押收品目錄；(3)現場圖及現場照片；(4)108年3月39
    日複寫報告書；(5)查獲大陸地區民眾個資及教戰手冊；(6)
    天銓株式會社履歷事項全部證明書(取締役：酒井惠、林錡
    揚)；(7)山梨縣甲州市塩山下於曾944番1土地及建物全部事
    項證明書；(8)丁○○與天銓株式會社108年2月19日簽立不動
    產月極賃貸借基本契約書(山梨縣甲州市塩山下於曾944番地
    1)、(9)吳守信與天銓株式會社108年3月6日簽立不動產月極
    賃貸借基本契約書(山梨縣甲州市塩山下於曾944番地1，加
    上石田4-13-26)；(10)上石田詐欺話務機房扣案電磁紀錄列
    印資料等為其主要論據。訊據被告己○○坦承為千葉東金機房
    的房屋所有人，有將該屋出租予證人丙○○，並收取10萬元的
    租金等情，惟否認有何指揮犯罪組織及三人以上共同犯詐欺
    取財未遂之犯行，辯稱：只是單純出租房屋，不知證人丙○○
    租房子要做何使用，前往日本是為了修繕房屋等語。辯護人
    則辯護稱：被害人鄧玉潔等46人遭詐欺取財未遂之憑據，係
    出自證人癸○○等人於臺灣桃園地方法院108年度訴字第1216
    號判決中所載之撥號對象名單、電話、牆壁懸掛之白板照片
    、聯繫清單等，然該等資料均係自上石田機房現場所查扣，
    與千葉東金機房無涉；又千葉東金機房有無實行詐欺犯行及
    被告己○○有無參與其中等情，除證人癸○○、戊○○有瑕疵之自
    白外，無客觀補強證據，無從作為不利被告己○○認定之依據
    等語。
四、經查：
(一)被告己○○為千葉東京機房之屋主，並曾以每月10萬元之代價
    ，將該屋出租予丙○○，且已獲得租金10萬元，另有於108年3
    月12日出境前往日本國、同年月29日返臺等情，經被告己○○
    於警詢、偵查、本院準備程序及審理時坦認（見偵35578號
    卷第165至174頁、第205至207頁，本院卷一第123至124頁，
    本院卷二第194至197頁），核與證人丙○○於本院審理時之證
    述大致相符（見本院卷二第86至109頁），並有己○○旅客入
    出境紀錄批次查詢、日本國千葉縣○○市○○鄉○○○鄉0000○地00
    號建物及土地全部事項證明書及登記完了證(所有者：己○○)
    等在卷可佐（見偵35578號卷第191至198頁，偵1840號卷一
    第577至582頁）；又丙○○詐欺集團成員自108年3月2日起至
    同年月27日止，在日本國境內，分別假冒一線社會保險局人
    員、二線、三線公安、檢察院人員，撥打電話向大陸地區人
    民詐稱：其等違規使用醫保卡云云，誘騙其等匯款等情，經
    證人戊○○、癸○○於警詢、偵訊、本院審理時、證人姚智勛、
    吳彩瑜、林君儒、陳威延、彭俊維、黃傳宇、陳信全、李杰
    盛、藺啟明、蔡東樺、陳佳佑、吳昊隆、羅玉玲於警詢時陳
    明（見偵28201號卷第105至119頁、第143至157頁、第301至
    305頁，偵28083號卷第173至177頁，偵1840號卷二第381至3
    90頁、第401至410頁、第424至431頁、第439至449頁，偵18
    40號卷三第3至13頁、第27至54頁、第57至76頁、第93至99
    頁、第107至115頁、第119至128頁、第141至149頁、第161
    至172頁、第183至193頁、第295至306頁，本院卷二第42至8
    5頁），且至少已對大陸地區被害人民鄧玉潔等46人行騙，
    然被害人鄧玉潔等46人終均未受騙匯款，丙○○詐欺集團之詐
    欺取財犯行並未得手等情，則有前揭駐日本代表處108年3月
    29日JPN0262號、108年4月2日JPN0278號電報「臺日警方合
    作對我電信機房(山梨縣甲府市塩山下於曾944番地民宅)進
    行攻堅行動事」、臺灣桃園地方法院108年度訴字第1216號
    、臺灣高等法院109年度上訴字第1908號、最高法院109年度
    台上字第5004號刑事判決、臺灣桃園地方法院108年度訴字
    第766號、臺灣高等法院108年度上訴字第3590號、最高法院
    109年度台上字第1697號刑事判決、日本上石田、塩山市、
    東金市等3處詐欺話務機房成員代號、分工一覽表及移動概
    況、日本警視廳赤羽警察署108年4月21日取扱狀況報告(108
    年3月27日山梨縣甲府市上石田4丁目13番26號建物：(1)查
    獲羅加和等19人照片；(2)搜索差押調書(甲)、押收品目錄
    ；(3)現場圖及現場照片；(4)108年3月39日複寫報告書；(5
    )查獲大陸地區民眾個資及教戰手冊；(6)天銓株式會社履歷
    事項全部證明書(取締役：酒井惠、林錡揚)；(7)山梨縣甲
    州市塩山下於曾944番1土地及建物全部事項證明書；(8)丁○○與天銓株式會社108年2月19日簽立不動產月極賃貸借基本
    契約書(山梨縣甲州市塩山下於曾944番地1)、(9)吳守信與
    天銓株式會社108年3月6日簽立不動產月極賃貸借基本契約
    書(山梨縣甲州市塩山下於曾944番地1，加上石田4-13-26)
    ；(10)上石田詐欺話務機房扣案電磁紀錄列印資料等附卷可
    參，此部分之事實，皆堪認定。
(二)然依卷內資料，尚無從證明被告己○○有擔任千葉東金機房之
    現場管理人，指揮機房內之機手行騙或參與其中，且涉及對
    被害人鄧玉潔等46人行詐部分之犯行，說明如下：
　1.證人癸○○於108年11月19日警詢時證稱：東金市詐欺話務機
    房的生活由綽號「光哥」統一管理，但我不知道本名。東金
    市詐欺話務機房管理者是編號36被指認人「興哥」（即被告
    己○○），因為大家都聽他的。東金市詐欺話務機房用來實施
    詐騙之講稿內容是綽號「哲哥」男子表示是他寫的，我也不
    知道他的本名。忘記何人負責東金市詐欺話務機房內人員之
    三餐及日常生活所需用品、經費開銷，也忘記何人負責計算
    每日詐騙所得，不知道東金市詐欺話務機房所在據點何人承
    租、租金多少及繳交方式。東金市○○○○○○○○○○○路設○○○○號
    「傑哥」負責。東金市詐欺話務機房內用來從事詐騙所需之
    工具及物品，是「光哥」準備的。被害人名單是「傑哥」打
    印出來等語（見偵28201號卷第143至157頁）；又於108年12
    月31日警詢時證稱：編號6被指認人（即被告己○○）是我債
    主，在東金市的詐欺話務機房見過，他是東金市詐欺話務機
    房的管理員，我們一行人在108年3月13日移轉到東金市詐欺
    話務機房後，就是聽從他的指示，約1、2周後，他在聚集閒
    聊時提起他有管理詐欺機房的經驗，所以我肯定他就是詐欺
    機房管理員。他都是與在機房內的寶哥、光哥、哲哥、城哥
    聚在一起。我們到東金市詐欺話務機房後，是由編號6被指
    認人出來接應我們等語（見偵28201號卷第159至162頁）；
    復於偵訊時結證稱：到東金市機房，是由編號6（即被告己○○）來接應我們，他是新地點的老闆，在裡面要聽他的等語
    （見偵28083號卷第173至177頁）；再於本院審理時結證稱
    ：我有參與本件東金機房詐欺的部分，在東金機房沒有看到
    在庭被告己○○，不記得在庭的被告己○○是否為興哥，在警局
    看照片一定會認錯人，他有在場幾天，也不太記得是哪幾天
    ，都坐在廚房那邊。己○○在裡面當管理員，管理什麼忘記了
    ，因為他出錢叫人家出去買東西吃，電話好像是他們帶來的
    ，所以說他是管理員，太久了我記不清楚，之前說的都是實
    話，做詐欺的部分要聽己○○指揮，如何指揮忘記了。光哥、
    哲哥、傑哥這些人確實存在，跟興哥是不同人，當時打電話
    遇到有問題要問哲哥，光哥會拿當天要打的電話資料給我，
    不記得光哥、傑哥跟哲哥有聽哪個人在發號施令等語（見本
    院卷二第42至70頁）。
　2.證人戊○○於108年11月19日警詢時證稱：108年3月12日至3月
    27日都在東金市詐欺機房從事詐騙，機房內「小寶」是二線
    機手兼幹部、「小杰」是電腦手、「峰哥」是金主。機房內
    的生活是由「小寶」負責管理，「峰哥」叫「小寶」管理我
    們，三餐及日常生活所需用品、經費開銷由「小寶」負責，
    「小杰」負責計算每日詐騙所得，開會及勤教由「小寶」負
    責，被害人名單是「小杰」電腦印出來的等語（見偵28201
    號卷第105至119頁）；又於108年12月30日警詢時證稱：我
    與編號6被指認人（即被告己○○）沒有關係，但我在東金市
    的詐欺話務機房內見過他，他在看我們講詐騙電話，他本身
    沒有講電話，我覺得他是幹部或是機房管理人，他只在機房
    待了1星期左右就離開了，他會不定時進房間看機手工作，
    我看到他和「峰哥」、「小寶」、「小杰」在1樓客廳聚集
    ，但我不知道他們在談論何事等語（見偵28201號卷第131至
    134頁）；復於偵訊時結證稱：在第2個機房有見過編號36的
    人（即被告林俊興），不知道他做什麼，他有在房子裡面出
    現，好像有住裡面，我沒有看過他接電話，我不知道他為何
    在裡面等語（見偵28201號卷第301至305頁）；再於本院審
    理時結證稱：我到第2個機房有繼續做詐欺，一線的機手在1
    樓，1樓現場有很多電話。在千葉東金機房沒有看到在庭被
    告己○○，負責管理的人忘記了。現在沒有印象為何警詢時指
    認己○○，警詢時回答應該正確。沒有印象日本搜扣筆錄照片
    是第1個機房還是第2個機房，當初參加的機房第1個是上石
    田，第2個是千葉東金，不知道為何要從上石田移轉到千葉
    東金，警詢時說在千葉東金有看到編號36（即被告己○○）在
    機房內看我們講詐騙電話，所以感覺他是機房幹部或是機房
    管理員，實際沒有看到他做什麼事。警詢時說該機房除了我
    們以外，還有小寶是二線的機手兼幹部、小杰是裡面的電腦
    手、峰哥是千葉東金機房的金主。生活是小寶負責管理。峰
    哥叫小寶管理我們等都是正確的，這些事務在場的己○○或我
    當時指認的編號36都沒有負責或是協助峰哥、小寶、小杰他
    們做。不知道千葉東金房屋是誰的，不知道屋主有無去過，
    好像有聽說管線問題或糞水流到隔壁的情形，沒有看過搜扣
    筆錄被害人名單。裡面其他的人說己○○在機房裡面看我們講
    詐騙電話，我沒看過他進來看我打電話，因為我坐在角落。
    峰哥、小寶、小杰這些人真的存在，峰哥、小寶、小杰都算
    是那個機房的管理人員，己○○在下班之後跟峰哥、小寶、小
    杰下班時聚集在一起講話時，我不會想靠近等語（見本院卷
    二第70至85頁）。
　3.證人丙○○於本院審理時結證稱：108年3月有到日本開機房，
    有承租日本千葉縣東金市松之鄉1256-10房屋，透過日本仲
    介幫我找的，到日本後跟日本仲介見面簽約，仲介帶我去現
    場看屋，在不知道的地點簽約，沒有招牌我不知道是不是仲
    介公司。我不知道屋主是誰，從頭到尾都沒有跟屋主見面，
    簽1年，租金以現金交給仲介，忘記多少了，忘記簽約後多
    久移到千葉東金機房，我記得那時候水管破裂就沒有使用這
    個房子，也沒有機手進到裡面從事詐騙，水管破裂部分是請
    仲介處理，不清楚屋主有沒有到現場處理。日本警方的搜索
    扣押調查書，現場照片好像是上石田那間，被警察攻堅的那
    一間，有看過類似的被害人名單，有印象在上石田看過等語
    （見本院卷二第85至109頁）。
  4.證人癸○○、戊○○雖於警詢或偵查中，皆曾供述於千葉東金機
    房見過被告己○○，並指證被告己○○為該機房之指揮或管理者
    ，然於本院審理時均已無法指認有無於千葉東金機房內見過
    被告己○○，所述容有先後不一之情；又其2人於偵查中除分
    別明確證稱光哥、哲哥、傑哥、峰哥、小寶、小杰於機房內
    各負責何項工作、事務外，皆未具體指明被告己○○究係如何
    為指揮或管理，或敘明被告己○○有何對機房內之成員具高度
    拘束力或效力之行為或言語，或有參與其中之舉止，復無其
    他證據可補強證人癸○○、戊○○所為關於被告己○○係千葉東金
    機房之指揮者、管理員之證述之真實性，或有參與千葉東金
    機房行詐之行為，則被告己○○是否確為千葉東金機房之指揮
    者或有參與其中乙節，容有可疑。自不得僅以前揭證人癸○○
    、戊○○各自之單一供述，遽為被告己○○不利認定之依據。另
    被害人鄧玉潔等46人應係丙○○詐欺集團於上石田機房期間行
    詐之對象之情，經本院認定如上，而本案亦無證據足證被告
    己○○與上石田機房有何關聯性，實無從認被告己○○就被害人
    鄧玉潔等46人遭詐部分，與丙○○詐欺集團有犯意聯絡或行為
    分擔。至被告己○○對出租千葉東金機房之過程細節雖與證人
    丙○○所證有些許出入，惟此可能係因雙方供述及證述時，距
    成立租賃時已有3年之久，彼此不復記憶所致，然本案既積
    極證據不足認定被告己○○有參與前開犯行，亦不得以此不一
    致，即為不利被告己○○之認定。
五、綜上，公訴人所提出之證據，或其指出證明之方法，尚無法
    使本院之心證達到確信被告己○○確有公訴人所指前揭之犯行
    ，揆諸首揭法條及說明意旨，既不能證明其犯罪，依法自應
    為被告己○○無罪之諭知。　　
據上論斷，應依刑事訴訟法第299條第1項前段、第301條第1項，
組織犯罪防制條例第4條第1項，刑法第11條、第28條、第339條
之4第2項、第1項第2款、第30條第1項、第2項、第25條第2項、
第55條前段、第38條第2項前段，刑法施行法第1條之1第1項，判
決如主文。
本案經檢察官洪瑞君提起公訴，檢察官壬○○到庭執行職務。
中　　華　　民　　國　　111 　年　　 8　　月　　29　　日
                  刑事第十四庭  審判長法  官  黃司熒
                                      法  官  許慧珍
　　　　　　　　　　　　　　　　　　　法　官　江健鋒
以上正本證明與原本無異。
如不服本判決，應於收受本判決後20日內向本院提出上訴書狀，
其未敘述上訴理由者，並得於提起上訴後20日內向本院補提理由
書狀（均須按他造當事人之人數附繕本）「切勿逕送上級法院」
。
告訴人或被害人如不服判決，應備理由具狀向檢察官請求上訴，
上訴期間之計算，以檢察官收受判決正本之日起算。
                                      書記官　呂偵光
中　　華　　民　　國　　111 　年　　 8　　月　　29　　日

附錄本案論罪科刑法條全文：
組織犯罪防制條例第4條：
招募他人加入犯罪組織者，處6月以上5年以下有期徒刑，得併科
新臺幣1千萬元以下罰金。
成年人招募未滿18歲之人加入犯罪組織者，依前項規定加重其刑
至二分之一。
以強暴、脅迫或其他非法之方法，使他人加入犯罪組織或妨害其
成員脫離者，處1年以上7年以下有期徒刑，得併科新臺幣2千萬
元以下罰金。
前項之未遂犯罰之。

中華民國刑法第339條之4：
犯第339條詐欺罪而有下列情形之一者，處1年以上7年以下有期
徒刑，得併科100萬元以下罰金：
一、冒用政府機關或公務員名義犯之。
二、三人以上共同犯之。
三、以廣播電視、電子通訊、網際網路或其他媒體等傳播工具，
    對公眾散布而犯之。
前項之未遂犯罰之。


附表：
編號 扣押物品名稱 數量 所有人/持有人 備註 1 IPHONE手機(IMEI：000000000000000) 1支 庚○○  2 IPHONE手機面板(面板無反應) 1支 庚○○  3 IPHONE手機(SIM：0000000000) 1支 庚○○  4 IPHONE手機(螢幕破裂) 1支 庚○○  5 IPHONE手機(SIM：0000000000) 1支 庚○○  6 IPHONE手機(已鎖) 1支 庚○○  7 IPHONE手機(已鎖) 1支 庚○○  8 IPHONE手機(已鎖) 1支 庚○○  9 IPHONE手機(已鎖) 1支 庚○○  10 IPHONE手機(已鎖) 1支 庚○○  11 IPHONE手機(已鎖) 1支 庚○○  12 IPHONE手機(已鎖) 1支 庚○○  13 IPHONE手機(已鎖) 1支 庚○○  14 IPHONE手機(已鎖) 1支 庚○○  15  TP-LINK分享器(IMEI：000000000000000) 1台 庚○○  16 IPHONE手機(已鎖)(SIM：0000000000、0000000000) 1支 庚○○  17 華為手機(IMEI：000000000000000) 1支 庚○○  18 華為手機(已鎖) 1支 庚○○  19 陳俞州中華民國護照 1本 庚○○  20 游政嘉中華民國護照 1本 庚○○  21 游政嘉大陸通行證 1張 庚○○  22 中國信託銀行金融卡(000-000000000000) 1張 庚○○  23 郵局金融卡(00000000000000) 1張 庚○○  24 庚○○郵局存簿(00000000000000)(0本無磁條) 2本 庚○○  25 庚○○中國信託銀行存簿(000000000000) 1本 庚○○  26 SAMSUNG手機(IMEI：000000000000000) 1支 庚○○  27 IPHONE手機(IMEI：000000000000000) 1支 庚○○  28 三星GALAXY S7手機(IMEI：000000000000000、SIM：0000000000) 1支 辛○○  29 OPPO R9S手機(IMEI：000000000000000、000000000000000、SIM：0000000000 1支 辛○○  30 台灣大哥大SIM卡(0000000000) 1張 辛○○  31 郭名舜第一銀行提款卡(帳號：00000000000) 1張 辛○○  32 郭名舜第一銀行存摺(帳號：00000000000) 1本 辛○○  33 郭名舜郵局存摺(帳號：00000000000000）(1本無磁條) 2本 辛○○  34 乙○○台中銀行存摺(帳號：000000000000) 1本 辛○○  35 乙○○渣打銀行存摺(帳號：00000000000000) 1本 辛○○  36 乙○○第一銀行存摺(帳號：00000000000) 1本 辛○○  37 乙○○中國信託銀行存摺(帳號：000000000000) 1本 辛○○  38 筆記本 1本 辛○○  39 戊○○108年役男抽籤通知書 1張 辛○○  40 便條紙 3張 辛○○  41 IPHONE XS手機(IMEI：000000000000000、000000000000000SIM：0000000000) 1支 丁○○  42 IPHONE 6S PLUS手機(IMEI：000000000000000、SIM：0000000000) 1支 子○○  43 IPHONE 6S PLUS手機(IMEI：000000000000000、SIM：0000000000) 1支 子○○  44 子○○新社郵局存摺(帳號：00000000000000) 7本 子○○  45 子○○中國信託銀行存摺(帳號：000000000000) 2本 子○○  46 子○○華南銀行存摺(帳號：000000000000) 1本 子○○  47 現金保管條文件(寄託人：張宇傑，受託人：曾旻義) 1份 子○○  48 曾旻義本票(票號：TH0000000，面額59700元WG0000000，面額9萬元) 2張 子○○